【裁判字號】    97,交聲,154
【裁判日期】    970820
【裁判案由】    違反道路交通管理處罰條例聲明異議
【裁判全文】
臺灣基隆地方法院交通事件裁定        97年度交聲字第154 號
原處分機關  交通部公路總局臺北區監理所基隆監理站
異議人即
受處分人    甲○○
上列異議人即受處分人因違反道路交通管理處罰條例案件，對於
交通部公路總局台北區監理所基隆監理站民國97年4 月15日所為
之裁決（基監字第裁42-A00000000號違反道路交通管理事件裁決
書），聲明異議，本院裁定如下：
    主    文
原處分撤銷。
甲○○汽車駕駛人，行車速度超過規定之最高時速，處罰鍰新臺
幣壹仟陸佰元，並記違規點數壹點。
    理    由
一、原處分機關略以：異議人即受處分人甲○○（下稱異議人）
    所有車牌號碼9E-9586 號自小客車於97年1 月7 日上午10時
    15分許，在臺北市○○路411 號處，因有「限速50公里，經
    測速時速67公里，超速17公里」之違規，為臺北市交通警察
    大隊以北市警交大字第A00000000 號舉發違反道路交通管理
    事件通知單逕行舉發，異議人係違反道路交通管理處罰條例
    第40條規定，原處分機關於97年4 月15日以基監字第裁42-A
    00000000號裁決書，裁處罰鍰新台幣1,600 元，應無不合等
    語。
二、異議意旨略以：(1)異議人因工作之地點為台北市，導致罰單
    無法正常收受。(2)再者，另就測速器之檢驗合格與否亦有疑
    問，爰依法聲請異議云云。
三、按汽車駕駛人，行車速度，超過規定之最高時速，或低於規
    定之最低時速，除有第四十三條第一項第二款情形外，處新
    台幣一千元以上二千四百元以下罰鍰，道路交通管理處罰條
    例第40條定有明文。次按汽車駕駛人之行為有經以科學儀器
    取得證據資料證明其行為違規情形，當場不能製單舉發者，
    得逕行舉發，道路交通管理處罰條例第7 條之2 第1 項第7
    款，亦定有明文。再按處理違反道路交通管理事件，有關文
    書送達之程序，依行政程序法之規定；而不能依行政程序法
    第七十二條規定對應受送達人之住居所、事務所或營業所為
    之或對其他得會晤應受送達人之處所送達，亦無法依同法第
    七十三條將文書付與有辨別事理能力之同居人、受僱人或應
    送達處所之接收郵件人員時，得將文書寄存送達地之地方自
    治或警察機關，並作送達通知書兩份，一份黏貼於應受送達
    人住居所、事務所、營業所或其就業處所門首，另一份交由
    鄰居轉交或置於該送達處所信箱或其他適當位置，以為送達
    ；由郵政機關為送達者，得將文書寄存於送達地之郵政機關
    ，行政程序法第74條第1 項及第2 項亦規定甚明。
四、經查：
  (一)異議人所有之9E-9586 號自小客車，於97年1 月7 日上午10
    時15分許，在臺北市○○路411 號處，測得時速67公里，該
    路段規定之最高時速為50公里，其行車速度超過該路段規定
    之最高時速17公里，經臺北市交通警察大隊逕行舉發等情，
    有臺北市交通警察大隊北市警交大字第A00000000 號舉發違
    反道路交通管理事件通知單影本及採證相片1 幀附卷可稽。
    本件係警員以雷達測速儀拍的，相片右上角顯示「A000+067
    ＝067」 ，代表車輛經過雷達感應點的速度是時速67公里，
    「101514」代表10時15分14秒，「970107」代表97年1 月7
    日。然該測速設備均有定期檢驗，並付有該雷達測速儀檢定
    合格證書、維修記錄等影本附卷可稽，此有台北市政府警察
    局交通警察大隊97年7 月8 日北市警交大執字第0973275580
    0 號函可參。本件違規既然係以雷達測速儀測速照相設備，
    並有該測速儀之檢定合格證書、維修記錄可參，又異議人迄
    未陳明該雷達測速照相設備有何不可信情事，則原處分機關
    以異議人所有9E-9586 號自小客車於上揭時地，有行車速度
    超過該路段規定之最高時速17公里之違規，而依道路交通管
    理處罰條例第40條規定，裁處受處分人罰鍰新台幣1,600 元
    ，即無不合。
  (二)上開異議人超速駕駛之舉發通知單經原舉發單位委託郵政機
    關郵寄至基隆市○○區○○路2 之1 號異議人之戶籍地住處
    ，因未獲會晤應受送達之異議人本人，亦未能付與有辨別事
    理能力之同居人、受僱人或應送達處所之接收郵件人員，因
    而於97年2 月29日將上揭文書寄存於送達地基隆愛三路郵局
    ，並作送達通知書二份，一份黏貼於應受送達人住所之門首
    ，另一份置於應受送達處所之信箱，以為送達等情，此有大
    宗掛號郵件存根、臺北市政府警察局交通警察大隊送達證書
    各1 紙在卷可稽，而上開送達地址確為受處分人之戶籍住所
    ，且受處分人自87年10月22日遷入上址後迄未變更等情，亦
    有法務部戶役政連結作業系統個人基本資料查詢結果、部分
    戶籍資料各1 紙在卷可參，從而本件原舉發單位委託郵政機
    關所為之上開送達，自合於行政程序法關於文書送達之規定
    ，該文書已生合法送達之效力，至為明確。異議人雖陳稱其
    因工作關係無法正常收受舉發單云云，惟異議人自87年10月
    22日起即已將戶籍遷入上揭基隆市○○路2 之1 號住址，迄
    今未有變更，異議人另於台北工作而無法收受舉發單等事實
    復為舉發及裁決機關無從知悉，異議人上述辯稱尚無從作為
    解免處罰之理由。
五、綜上所述，異議人駕駛其所有之上開車輛確有於前揭時間行
    車速度超過規定之最高時速17公里之行為，自屬違反道路交
    通管理處罰條例第40條之規定，原處分機關依道路交通管理
    處罰條例第40條之規定就受處分人上開交通違規行為裁處1,
    600 元之罰鍰，固非無見，惟據首開規定，受處分人有違反
    道路交通管理處罰條例第40條之行為，尚須依同條例第63條
    第1 項第1 款之規定並予記違規點數1 點，原處分機關於裁
    決書之處罰主文欄上漏未記載記違規點數1 點，即難認為允
    洽。從而，本件異議人之異議雖無理由，然原處分既有不當
    ，自應由本院將原處分撤銷，並依據道路交通管理處罰條例
    第40條、第63條第1 項第1 款之規定，裁處如主文所示，以
    資適法。
六、據上論斷，應依道路交通案件處理辦法第20條前段，裁定如
    主文。
中    華    民    國    97    年    8     月    20    日
                  交通法庭法    官  齊潔
以上正本證明與原本無異。
對於本件裁定如有不服，應於送達後5日內， 向本院提出抗告書
狀，敘述抗告之理由，抗告於臺灣高等法院。
中    華    民    國    97    年    8     月    20    日
                          書 記 官  王月娥


司法院資訊處製作；財團法人民間司法改革基金會備份。
